【裁判字號】    97,上訴,2680
【裁判日期】    980211
【裁判案由】    偽造有價證券等
【裁判全文】
臺灣高等法院臺中分院刑事判決        97年度上訴字第2680號
上  訴  人
即  被  告  己○○
指定辯護人  本院公設辯護人  甲○○
上列上訴人因偽造有價證券等案件，不服臺灣臺中地方法院96年
度訴緝字第427號中華民國97年9月8日第一審判決（起訴案號
：臺灣臺中地方法院檢察署92年度偵緝字第1147號），提起上訴
，本院判決如下：
    主    文
原判決撤銷。
己○○連續意圖供行使之用，而偽造有價證券，處有期徒刑壹年
捌月；如附表編號2至7號所示偽造之支票陸紙（印文除外），均
沒收。
    犯罪事實
一、己○○與丙○○原為男女朋友，於民國90年間同居於丙○○
    所承租之臺中市○○○街115號6樓住處，丙○○為供己○○
    開設汽車修配廠營業用，在臺中市第十一信用合作社文心分
    社（現已改制為合作金庫銀行文心分行，下稱十一信文心分
    社）申請支票簿1本（下稱第1本支票簿，票號JM138576至JM
    138600號，計25張），並交予印鑑章供己○○使用，票款則
    由己○○支付；未久，己○○之汽車修配廠即歇業，2人亦
    於90年8月12日因爭吵而分手終止同居，己○○並已搬離該
    處，惟己○○仍持有丙○○上揭印鑑章，竟意圖為自己不法
    之所有，於同年8月17日，前往臺中市○○路○段316號之十
    一信文心分社，冒用丙○○名義，以其持有之丙○○印鑑章
    盜蓋於屬於私文書之支票領取證之「存戶印鑑」欄，佯以丙○○名義申請領取新支票簿，持向承辦人黃瓊琚申領新支票
    簿1本，而行使該偽造之私文書，使黃瓊琚誤認己○○得有
    丙○○之授權而陷於錯誤，將支票簿1本（下稱第2本支票簿
    ，票號自JM0000000號至JM0000000號，共25張支票）交予己○○，足以生損害於丙○○、十一信文心分社。己○○詐得
    上揭空白支票後，基於意圖供行使之用而偽造有價證券之概
    括犯意，連續於90年8月17日後之不詳時間（不同時點），
    在不詳地點，以其持有之丙○○印鑑章，盜蓋印文於如附表
    編號2-7號（編號4除外）所示之支票發票人上，並盜用其所
    僱用員工乙○○之印章盜蓋印文於附表編號3、4所示支票之
    發票人欄上，表明係丙○○、乙○○為發票人，而連續偽造
    如附表編號2-7號所示支票之有價證券，並分別於如附表所
    示時地，交付支票以支付消費款而行使。嗣丙○○於90年8
    月18日經十一信文心分社通知有到期票款待付，且因如附表
    所示支票陸續屆期遭退票後，丙○○始發現己○○未將印鑑
    章歸還，且有冒領第2本支票簿情事，丙○○即於同年9月5
    日向十一信文心分社申辦掛失止付，並於同年9月10日報警
    處理，而循線查悉上情。
二、案經臺中市警察局第四分局報告臺灣臺中地方法院檢察署檢
    察官偵查起訴。
    理    由
一、按被告以外之人於審判外之陳述，雖不符合刑事訴訟法第15
    9條之1至第159條之4之規定，但經當事人於審判程序同意作
    為證據，法院審酌該言詞陳述或書面陳述作成時之情況，認
    為適當者，亦得為證據。當事人、代理人或辯護人於法院調
    查證據時，知有第159條第1項不得為證據之情形，而未於言
    詞辯論終結前聲明異議者，視為有前項之同意，刑事訴訟法
    第159條之5定有明文。本案下列被告以外之人於審判外之陳
    述及其他非供述證據，性質上雖屬傳聞證據，惟經被告及指
    定辯護人於原審及本院審理時，對本案傳聞證據之證據能力
    均不爭執，且迄至言詞辯論終結前亦未再聲明異議，經審酌
    上開證據資料製作時之情況，並無違法取證或造假虛捏之情
    事，而無顯有不可信及違法不當之瑕疵，亦認為以之作為證
    據應屬適當，前揭證據資料均應例外認定有證據能力，合先
    說明。
二、訊據上訴人即被告己○○固就持有證人丙○○空白支票及印
    鑑章，並以證人丙○○、乙○○名義簽發如附表所示支票交
    付他人，且於90年8月17日前往十一信文心分社領取丙○○
    第2本支票簿使用之事實坦白承認，惟矢口否認有何行使偽
    造私文書、詐欺取財及偽造有價證券等犯行，辯稱：伊當時
    因信用不好，無法申請支票帳戶，故丙○○同意以丙○○名
    義申請支票供伊使用，並由伊負責支付票款，伊與丙○○分
    手之前，丙○○名義之支票、印鑑章均係由伊保管使用，且
    係經過丙○○同意始前往申請第2本空白支票，丙○○對此
    亦知情，平日伊簽發支票均經過丙○○之同意，至於乙○○
    為發票人部分，應係誤蓋，伊並無冒名詐領支票及偽造支票
    云云。經查：
(一)被告於上開時地冒用證人丙○○名義前往十一信文心分社領
    取第2本空白支票簿使用，再於不詳時地，冒用證人丙○○
    、乙○○名義簽發如附表編號2-7號所示支票並交予他人以
    為行使等事實，業據證人丙○○於警詢、原審及本院審理時
    證述綦詳，並經證人乙○○於原審及本院審理時證稱：其在
    被告所開設之汽車修配場工作之時，雖曾交付印章或授權被
    告代刻印章，以辦理勞保或其他相關業務，然並未同意被告
    得以該印章簽發支票，亦未曾見過如附表編號3、4所示之支
    票等語明確（原審卷第99-100頁、本院卷第82頁）。另證人
    即十一信文心分社行員黃瓊琚於偵查中亦證稱：「（問：有
    無看過本張支票領據憑證？）有，事後才知道是票主的男友
    。當天丙○○沒有來」、「領據的丙○○印章是鄭先生來領
    支票時就已經蓋好的。丙○○的支存帳戶開戶時，是丙○○
    和鄭先生一起來，開戶後都是鄭先生來接洽，該帳戶如有問
    題，我都先聯絡高小姐，但事後就是鄭先生來處理，鄭先生
    向我說，以後如有問題，直接聯絡他就可以」、「（問：該
    帳戶往來情形如何？）剛開始很正常，後來有一、兩張退票
    ，我聯絡高小姐，她說他不知道這些票開出去，要辦掛失」
    、「（問：支票上除了告訴人印章，尚有另一人印章，該人
    為何人？）不知道，這張票事後鄭先生有來補蓋丙○○印章
    ，說是蓋錯了」等語明確（見90年度偵字第19133號偵卷第
    55頁），核與證人丙○○所證其不知被告以其名義申請第2
    本支票使用乙節相符。此外，復有如附表編號2-7號所示之
    支票、領取支票簿登記簿、蓋有證人丙○○印文1枚之支票
    領取證、臺中市票據交換所退票理由單、掛失止付票據提示
    人資料查報表、遺失票據申報書、掛失止付憑證（均係影本
    ）及臺中十一信交易紀錄表等件在卷足稽，證人丙○○所指
    述被告上揭行使偽造私文書、詐欺取財、偽造有價證券等犯
    行，應非憑空捏造。
(二)被告雖以上詞置辯，然證人丙○○於原審審理時已明確證稱
    ：「（問：被告說領第2本支票是你提供印鑑章給被告去領
    的，被告領回來之後有交給你？）並不是如此。（問：被告
    有表示他所有開出的支票，全部經過你的同意，關於支票的
    錢，也是被告自己支付，有何意見？）被告都沒有跟我說，
    因為被告人已經失蹤，是之後，銀行打電話告訴我說有開支
    票何時到期，我才知道去查我的支票及印章，已經不見了」
    、「同居期間，被告經常不回來，才有點爭執，被告所開的
    修配廠經營不到2個月就關門，人也失蹤」、「（問：何時
    與被告分手？）被告沒有回來之後。90年8月12日」、「（
    問：當初約定由你的名義申請支票，如何使用支票？有無約
    定用途及授權的範圍？）有，用在生意上，被告一定要告訴
    我開立支票的事情」、「是被告自己開支票。前1、2次是被
    告開支票交給別人才告訴我的，之後簽發的支票就都沒有告
    訴我了。我沒有每天檢查支票，所以不知道支票已經不見」
    、「90年8月18日發現支票及印章不見。我都是將支票、印
    章放在房間化妝台的抽屜，被告也知道我放的地方」、「我
    有看過第1本支票，第2本的支票我都沒有看過。也沒有授權
    被告去領第2本支票，被告要去領支票也沒有告訴我，被告
    是在沒有回家以後的90年8月17日去領的，我自己本身從未
    開過支票」等語（原審卷第103頁背面-104頁背面），於本
    院審理中供證：「（問：銀行通知支票到期當時，你尚有無
    與被告同居？）沒有。（問：何時與被告停止同居？）時間
    已久，我忘記了。但我去辦理支票掛失時，我確定已經沒有
    與被告在一起約1個月左右了。... （問：汽車修理廠經營
    至何時？）在經營修理廠時，被告就沒有回來，後來雙方爭
    吵，被告就將其物品拿回去。... （問：被告前往領取第2
    本支票時，你是否知道？）我不知道此事。（問：據資料顯
    示，是90年8月17日被告去領第2本支票，當時是否尚與被告
    同居或已分手？）我完全不知道其有去領第2本支票，是直
    至銀行通知我後才知道其有領此支票。」... 「銀行通知我
    之後，我才知道這些支票的簽發是我不知情的，後來被告又
    去領第2本支票，亦沒有經過我同意」等語（本院卷第78頁
    背面-81頁）。證人即如附表編號4所示支票之持票人林意文
    亦於警詢中證稱：該支票係被告於90年8月20日交付以支付
    被告之舞廳消費款等語（90年度偵字第19133號卷第76頁）
    ，被告對於此情亦於原審中供認在卷（原審卷第258頁），
    顯見該筆消費票款並非被告於經營汽車修配廠期間所支付，
    被告於原審復供稱：「（問：分手後，支票放在何處？）分
    手之後支票就放在丙○○那邊了。」、「（問：為何退票？
    ）因為與高小姐分手後，就退票了」等語（見原審卷第31、
    32頁），而依卷附臺中十一信交易紀錄表所示，如附表編號
    2、3所示之支票，於90年8月22日即有違約紀錄，俱徵證人
    丙○○證稱係於90年8月12日被告即未再返回上揭住處，當
    時即與被告分手等情，應屬真實。又如附表編號2-7號所示
    支票均係90年8月17日始領取之第2本支票，其時被告之汽車
    修配廠業已停業，且其與證人丙○○亦已分手，衡情證人丙○○亦無再予同意由被告前往領取第2本支票使用之理，被
    告並無權利再行簽發支票至明。被告既未經證人丙○○、乙○○同意而於如附表編號2-7號所示之支票上發票人欄蓋用
    丙○○、乙○○之印文，其偽造有價證券之犯行，即足認定
    。至證人戊○○雖到庭證稱：曾在被告經營之汽車修配廠見
    過被告簽發丙○○之支票，且丙○○亦知情等語（原審卷第
    96頁、本院卷第59頁），及證人陳適輝於偵查中證稱：伊為
    被告汽車修配廠作裝潢後收取費用時，被告係交付1張女士
    （名字有個美字）簽發的支票，且係前往該女士家拿取該支
    票，收到該支票時，都已簽發完畢，並沒親眼看到該支票是
    何人所簽發等語（92年偵緝字第1147號卷第29-30頁），惟
    此均僅足證明被告於經營汽車修配廠時所簽發之支票（第1
    本支票部分，如附表編號1所示；詳後敘）有經過證人丙○○同意而已，尚難據以推論被告於該修配廠結束經營後所簽
    發之第2本支票（如附表編號2-7號所示支票）亦經丙○○所
    同意。被告辯稱簽發上開支票係經證人丙○○同意，並無偽
    造有價證券之犯行，且其中所蓋乙○○之印文應屬錯蓋云云
    ，顯屬不實。被告所辯，核係飾卸之詞，不足採信。本案事
    證已臻明確，被告犯行洵堪認定。
三、公訴意旨另略以：被告己○○於90年8月12日與丙○○分手
    後，意圖為自己不法之所有，於90年8月中旬某日之白天，
    進入丙○○上揭住處（侵入住居部分未據告訴），竊取丙○○所有之第1本支票中之空白支票6張（含空白領取證1張，
    帳號813-0，支票號碼JM0000000、JM0000000、JM0000000、
    JM0000000、JM0000000、JM0000000，下稱6張空白支票）及
    該支票存款帳戶之印鑑章，得手後離去，並基於意圖供行使
    之用而偽造有價證券之概括犯意，連續於90年8月17日以後
    之不詳時間（不同時點），在不詳地點，以其竊得之上開丙○○印鑑章，盜蓋印文於如附表編號1所示之支票發票人欄
    ，表明係丙○○為發票人之意思，而偽造如附表編號1所示
    支票之有價證券，繼之於如附表編號1號所示時地交付行使
    以支付消費款。因認被告此部分另涉有刑法第320條第1項之
    竊盜罪、同法第201條第1項之偽造有價證券罪嫌等語。訊據
    被告己○○固坦承其於上揭時地簽發如附表編號1所示之支
    票及蓋用印文之事實不諱，惟矢口否認有何竊盜、行使偽造
    有價證券等犯行，辯稱：伊當時係因個人信用不好，無法申
    請支票帳戶，故丙○○同意以丙○○名義申請支票供伊使用
    ，並由伊負責支付票款，伊與丙○○分手之前所申請丙○○
    名義之支票、印鑑章均係由伊保管使用，並無竊取支票、印
    鑑章之行為；又係經過丙○○同意始前往申請第2本空白支
    票，丙○○對此亦知情，於乙○○為發票人部分，應係誤蓋
    ，伊並無竊盜及偽造支票云云。經查：
(一)證人丙○○於原審審理時供證：「（問：為了開立修配廠，
    有無到銀行申請支票的帳戶？）我有。只有我與被告一起到
    銀行，並無其他人同往。是到第11信文心分社。... （問：
    支票領回之後，如何使用？）我將支票與印章放在大墩六街
    的房間內，沒有放在修配廠。... （問：被告人不見之後，
    才接到銀行的通知？）是到被告失蹤之後，銀行才通知的。
    ... （問：到第11信文心分社開立支票帳戶是何原因？）被
    告告訴我說要經營生意要用到支票，我也認為確實如此。（
    問：為何需要用你的名義去申請支票帳戶？）因為被告信用
    不好。（問：當初你和被告的約定，支票的款項由何人支付
    ？）當然是被告。（問：支票若被告要使用的話，使用方式
    如何？）被告知道我將支票放在那裡，且也知道我的印章與
    支票放在一起。... （問：當初約定由你的名義申請支票，
    如何使用支票？有無約定用途及授權的範圍？）有，用在生
    意上，被告一定要告訴我開立支票的事情。（問：被告是否
    會叫你開立支票？）不會，是被告自己開支票。前1、2次是
    被告開支票交給別人才告訴我的，之後簽發的支票就都沒有
    告訴我了。我沒有每天檢查支票，所以不知道支票已經不見
    。」等語（原審卷第101頁背面-104頁背面）；於本院審理
    中供證：「（問：同居期間，被告從事何業？）他在開汽車
    修理廠。（問：被告開修理廠期間，使用何人支票？）原先
    他沒有使用支票，後來其要使用支票，其叫我去辦理，並稱
    其以後要使用支票就開我的支票。... （問：有無將印章、
    支票簿交給被告，由其隨身攜帶？）剛開始有，但我有交代
    他，要開支票要讓我知道，當時我有同意他隨身攜帶。...
    （問：在8月18日之前，支票、印鑑章是否放在你那裡？）
    沒有。... （問：方才所述剛開始被告隨身攜帶你的支票、
    印章，後來為何會認為是被告行竊？）銀行通知我之後，我
    才知道這些支票的簽發是我不知情的，後來被告又去領第2
    本支票，亦沒有經過我同意。... （問：在原審所述支票與
    印章領回後是放在臺中市○○○街的住處，並無放在修配廠
    ，是否如此？《提示筆錄並告以要旨》）是放在我房間的抽
    屜。（問：支票、印章有無給被告隨身攜帶？）我將支票領
    回來就交給被告，平常就放在房間，我有向其講要開支票時
    ，要先向我講，我並不知道其有無帶在身上，剛開始被告要
    開支票有向我講，後來就沒有向我講了。（問：第1本支票
    票款何人支付？）第1、2張支票，被告有去繳款，後來其沒
    有向我講有開支票，但其自己有去繳款。（問被告汽車修配
    廠歇業後，被告尚有無使用該支票？）修配廠歇業後，我們
    就分手了，我不知道其有無仍在使用支票。」等語（本院卷
    第79-81、82頁）。
(二)證人戊○○於原審亦供證：「（問：被告在工廠開支票的時
    候，丙○○有無在旁或是知情？）應該知道，且兩人形同夫
    妻同居在一起。... （問：剛才陳述被告與丙○○是否合夥
    關係開立工廠？）是同進同出工廠，至於丙○○有無出資經
    營工廠我不清楚，支票是由我的一個在車廠『豐田車廠』工
    作賣車的人，帶被告與丙○○一起前往銀行申請支票」等語
    (原審卷第96頁)。於本院審理中到庭供證：「（問：被告進
    材料之支付款，是開票或現金？）均是開票，所開的時間不
    一定，約2、3個月的票期，我也有看過被告拿票在丙○○住
    處的客廳開票，就是開其同居人丙○○的票，當時工廠下班
    之後，我們就約在丙○○住處喝酒，支票是從房間拿出，再
    到客廳簽發。（問：被告所拿出之支票是否已蓋章？）我不
    清楚。（問：被告簽發支票時，丙○○曾否在場過？）有。
    其亦有看到」等語在卷（本院卷第58頁背面-59頁）。
(三)依證人丙○○、戊○○上開所證，堪認支票號碼JM0000000
    、JM0000000、JM0000000、JM0000000、JM0000000、JM0000
    000號等6張空白支票及如附表編號1所示之支票均屬第1本支
    票中之支票，係證人丙○○初與被告同居於台中市○○○街
    115號6樓住處時，丙○○為供被告開設汽車修配廠使用而由
    丙○○申請交由被告己○○使用等情屬實，此部分核與被告
    所辯相符，證人丙○○既申請第1本支票及提供印鑑予被告
    簽發使用，雖未能確認被告究竟就第1本支票簽發若干張，
    惟在被告盜用印章申請第2本支票之前，該第1本支票應均屬
    證人丙○○授權同意之範圍，非得以其中有部分嗣後屆期退
    票，即認非在授權之列，被告就該本支票及印鑑章既係經丙○○之授權而使用，則其蓋用丙○○之印文簽發支票，自無
    盜用及偽造可言，且亦查無證據足認其有何不法所有意圖之
    竊盜事證，此部分尚不足認定被告確有竊盜、偽造有價證券
    之犯行，惟因公訴人認此部分與上揭起訴經認應論罪科刑部
    分有牽連、連續犯之裁判上一罪關係，爰毋庸另為無罪之諭
    知，併此敘明。
四、新舊法比較部分：本次刑法修正之比較新舊法，應就罪刑有
    關之共犯、未遂犯、想像競合犯、牽連犯、連續犯、結合犯
    ，以及累犯加重、自首減輕暨其他法定加減原因（如身分加
    減）與加減例等一切情形，本於統一性及整體性原則，綜其
    全部罪刑之結果而為比較，有最高法院95年度第8次刑庭會
    議決議可資參照，是以：
(一)按刑法第2條第1項所稱之法律，係指刑罰所依存的整體法律
    狀態，故法律有變更應指足以影響行為的可罰性與法律效果
    的法令因修正或廢止而有所變更而言。所以刑法法律變更概
    念，應界定在法律規定的改變，足以影響刑罰權判斷者而言
    ，刑法總則的變更，自然會影響到個別犯罪的成立，乃至於
    法律效果的結構，自屬法律變更，應為新舊法之比較。而刑
    法修正之後，原屬牽連犯之數個犯罪行為，依新法應數罪併
    罰，比較修正前之規定，可依裁判上一罪論處，顯然修正前
    之規定有利於被告，如仍依修正後之規定，對於被告極為不
    利，從而，解釋上對於刑法第2條之解釋，應包括此種影響
    罪刑加重之規定。查被告行為後，刑法第55條關於牽連犯之
    規定業已刪除，是被告犯後法律已有變更，而本件被告於舊
    法時期所犯之如事實欄所示之竊盜、行使偽造私文書、詐欺
    取財及偽造有價證券等罪，依修正施行前刑法第55條之規定
    ，為牽連犯，應從一重之偽造有價證券論處，而依修正施行
    後之刑法，並無牽連犯之規定，且依新法應各別多次論斷之
    結果（即數罪併罰），其刑度顯較修正前應依刑法第55條規
    定從一重之罪為重，經比較新舊法結果，以被告行為時之規
    定較有利於被告，新法之規定對於被告並無較為有利之情形
    ，自應依刑法第2條第1項前段規定，適用修正施行前之刑法
    第55條之牽連犯規定，從一重論以偽造有價證券罪。
(二)又被告行為後，刑法第56條關於連續犯之規定業已刪除，是
    被告犯後法律已有變更，而本件被告於舊法時期所犯之偽造
    有價證券罪，依修正施行前刑法第56條之規定，為連續犯，
    應以一罪論，並得加重其刑至2分之1；而依修正施行後之刑
    法，並無連續犯之規定，且依新法應各別多次論斷之結果（
    即數罪併罰），其刑度顯較修正前應依刑法第56條之規定以
    連續犯論以一罪為重，經比較新舊法結果，以被告行為時之
    規定較有利於被告，新法之規定對於被告並無較為有利之情
    形，自應依刑法第2條第1項前段規定，適用修正施行前之刑
    法第56條規定，論以連續犯。
(三)被告行為後，刑法第33條第5款業於94年2月2日以華總一義
    字第09400014901號令修正公布，並自95年7月1日起施行；
    修正後刑法第33條第五款規定「罰金：新臺幣一千元以上，
    以百元計算之。」，與修正前刑法第33條第5款規定「罰金
    ：一元以上。」不同。比較新舊法結果，以舊法較有利於行
    為人，新法並無對被告較為有利之情形，故依刑法第2條第1
    項前段規定，本件被告所犯關於竊盜罪、偽造有價證券罪及
    詐欺取財罪之法定刑罰金部分，自應適用行為時之法律即修
    正前刑法第33條第5款規定決定其罰金部分之法定刑。
(四)又現行刑法第2條第1項明文規定：「行為後法律有變更者，
    適用行為時之法律。但行為後之法律有利於行為人者，適用
    最有利於行為人之法律。」惟此「法律變更」與法律修正之
    概念有別；所謂法律變更應係指因法律修正而「刑罰」有實
    質之更異而言（如修正後新舊法法定本刑輕重變更），始有
    依上開規定為準據法而比較適用新法或舊法之問題。如新舊
    法處罰之輕重仍然相同，並無有利或不利之情形，即無適用
    上開規定為比較之餘地，自應依一般法律適用之原則，適用
    現行、有效之裁判時法論處。況依刑法施行法第1條之1之立
    法說明，謂該條文第2項係「考量新修正之刑法施行後，不
    再適用『現行法規所定貨幣單位折算新台幣條例』，為使罰
    金數額趨於一致，避免衍生新舊法比較適用問題，以緩和實
    務適用法律之衝擊之前提下，規定第2項如上」等語，顯見
    刑法施行法第1條之1第2項增訂後，自無再就「現行法規所
    定貨幣單位折算新臺幣條例」、「罰金罰鍰提高標準條例」
    比較新舊法適用之問題（最高法院96年度臺上字第4185號、
    第5331號判決參照）。是被告行為後，其所犯詐欺取財及偽
    造有價證券罪中關於法定刑中罰金刑之提高標準，既業經刑
    法施行法第1條之1於95年6月14日修正增訂「中華民國九十
    四年一月七日刑法修正施行後（按指九十五年七月一日），
    刑法分則編所定罰金之貨幣單位為新台幣。九十四年一月七
    日刑法修正時，刑法分則編未修正之條文定有罰金刑者，自
    九十四年一月七日刑法修正施行後，就其所定數額提高為三
    十倍。但七十二年六月二十六日到九十四年一月七日新增或
    修正之條文，就其所定數額提高為三倍」，並自95年7月1日
    施行，則因本件關於罰金刑提高標準之規定，被告行為時之
    罰金罰鍰提高標準條例第1條前段、現行法規所定貨幣單位
    折算新臺幣條例第2條之規定，與增訂之刑法施行法第1條之
    1之規定其適用之結果並無不同，自無比較新舊法之必要，
    本件即應逕行適用刑法施行法第1條之1之規定，併予指明。
五、被告己○○冒用證人丙○○名義，盜蓋證人丙○○印鑑章於
    支票領取證之「存戶印鑑」欄，詐領取新支票簿1本，自足
    以生損害於丙○○、十一信文心分社。按銀行支票，係以券
    面載明金額而欲實行其金額之權利，必須佔有該支票，且該
    支票得自由轉讓，具有流通之性質，自係有價證券之一種，
    其以他人空白支票偽填內容而資行使者，即屬偽造有價證券
    （最高法院31年上字第1918號判例意旨參照）。另按行使偽
    造有價證券以使人交付財物，如果所交付者即係該證券本身
    之價值，則其詐欺取財仍屬行使偽券之行為，不另成立詐欺
    罪名（最高法院25年上字第1814號判例要旨參照）。而「支
    票領取證」，為表示收領空白支票簿之證明，屬私文書無疑
    。核被告所為，係犯刑法第216條、第210條之行使偽造私文
    書罪、同法第339條第1項之詐欺取財罪及同法第201條第1項
    之偽造有價證券罪。又盜用他人印章持以蓋用，當然產生該
    印章之印文，應只論盜用印章罪，不應再論以盜用印文罪（
    最高法院86年度臺上字第3295號判決參照）。而被告盜用印
    章用以偽造私文書、偽造有價證券，其盜用印章之行為應為
    偽造私文書、偽造有價證券之階段行為，均不另論罪；又其
    行使偽造有價證券之低度行為，應為其偽造有價證券之高度
    行為所吸收，而偽造私文書之低度行為應為行使偽造私文書
    之高度行為所吸收，亦均不另論罪。被告先後多次所為之偽
    造有價證券犯行，時間緊接，手段相同，且觸犯犯罪構成要
    件相同之罪名，顯基於概括之犯意為之，應依修正前刑法第
    56條規定論以連續偽造有價證券罪一罪，並加重其刑。被告
    所犯上開連續偽造有價證券、行使偽造私文書及詐欺取財等
    罪間，有方法、目的之牽連關係，應依修正前刑法第55 條
    牽連犯之規定，從一重之連續偽造有價證券罪論斷。又公訴
    人雖未引用詐欺取財罪之法條，然起訴書犯罪事實欄已記載
    詐欺取財之事實，此部分既經起訴，本院自應併予裁判。又
    被告與證人丙○○原係男女同居關係，證人丙○○為供己○○開設汽車修配廠使用而申請支票1本供被告使用，嗣因爭
    吵分手而停止同居，被告為供己繼續使用而冒用丙○○名義
    詐領新支票簿1本持以使用，行為固不足取，然所簽發之支
    票金額各為20000元、6600元、15000元、6000元、25000元
    、5000元，均屬小額，其一時失慮致罹最輕本刑有期徒刑三
    年以上之本罪，犯罪情狀客觀上尚堪憫恕，認縱處以最輕刑
    度之三年有期徒刑猶嫌過重，爰依刑法第59條規定酌減其刑
    。
六、原審予以論罪科刑，固非無見，惟就被告被訴竊取空白支票
    6紙、印鑑章及偽造附表編號1所示支票部分疏未詳察，而併
    予論罪科刑，尚有未洽（詳上述），被告就附表編號2-7部
    分否認犯行執詞上訴固非有據，然上訴意旨就其餘部分指摘
    原判決不當，則非無理由，原判決既有可議即無可維持，應
    由本院將原判決撤銷改判。爰審酌被告偽造證人丙○○、乙○○名義支票並交付他人使用，影響金融秩序，復考量被告
    犯罪之動機、目的、手段、所生損害程度，及尚未與被害人
    丙○○、乙○○達成和解，與其矢口否認犯行之犯後態度等
    一切情狀，量處如主文第2項所示之刑。如附表編號2-7號所
    示之支票6紙，均係偽造之有價證券，應依刑法第201條規定
    諭知沒收；另附表編號3-7號所示支票上之「丙○○」印文5
    枚、「乙○○」印文2枚，係真正之印章所蓋印文，並非偽
    造之印文，自不得宣告沒收（最高法院48年臺上字第153 號
    、51年臺上字第1054號判例意旨可資參照），併予敘明。
據上論結，應依刑事訴訟法第369條第1項前段、第364條、第299
條第1項前段，刑法第2條第1項前段、第56條（修正前）、第201
條第1項、第339條第1項、第216條、第210條、第55條（修正前
）、第205條，刑法施行法第1條之1，判決如主文。
本案經檢察官丁○○到庭執行職務。
中    華    民    國    98    年    2     月    11    日
            刑事第十庭    審判長法  官  林  照  明
                                法  官  郭  瑞  祥
                                法  官  林  欽  章
以上正本證明與原本無異。
如不服本判決應於收受送達後10日內向本院提出上訴書狀，其未
敘述上訴之理由者，並得於提起上訴後10日內向本院補提理由書
（均須按他造當事人之人數附繕本）「切勿逕送上級法院」。
                                書記官  許  哲  禎
中    華    民    國    98    年    2     月    16    日
附錄本判決論罪科刑之法條：
中華民國刑法第201條
（有價證券之偽造變造與行使罪）
意圖供行使之用，而偽造、變造公債票、公司股票或其他有價證
券者，處3年以上10年以下有期徒刑，得併科3千元以下罰金。
行使偽造、變造之公債票、公司股票或其他有價證券，或意圖供
行使之用，而收集或交付於人者，處1年以上7年以下有期徒刑，
得併科3千元以下罰金。
中華民國刑法第210條
（偽造變造私文書罪）
偽造、變造私文書，足以生損害於公眾或他人者，處5年以下有
期徒刑。
中華民國刑法第216條
（行使偽造變造或登載不實之文書罪）
行使第 210 條至第 215 條之文書者，依偽造、變造文書或登載
不實事項或使登載不實事項之規定處斷。
中華民國刑法第339條
（普通詐欺罪）
意圖為自己或第三人不法之所有，以詐術使人將本人或第三人之
物交付者，處5年以下有期徒刑、拘役或科或併科1千元以下罰金
。
以前項方法得財產上不法之利益或使第三人得之者，亦同。
前二項之未遂犯罰之。
附表：
以下支票之帳號為813－0號、付款人均為臺中市第十一信用合作
社文心分社。
┌──┬───┬─────┬─────┬─────┬─────┐
│編號│票據號│發票日、金│交付支票之│發票人    │備註      │
│    │碼    │額（新台幣│時地及對象│          │          │
│    │      │）        │          │          │          │
├──┼───┼─────┼─────┼─────┼─────┤
│一  │JM0138│90年9月5日│不詳      │丙○○    │          │
│    │589   │、8千8百元│          │          │          │
│    │      │          │          │          │          │
│    │      │          │          │          │          │
│    │      │          │          │          │          │
├──┼───┼─────┼─────┼─────┼─────┤
│二  │JM0145│90年8月20 │不詳      │丙○○    │於發票人欄│
│    │901   │日、2萬元 │          │          │盜丙○○印│
│    │      │          │          │          │文1枚     │
│    │      │          │          │          │          │
├──┼───┼─────┼─────┼─────┼─────┤
│三  │JM0145│90年8月20 │不詳      │丙○○、  │於發票人欄│
│    │902   │日、6千6  │          │乙○○    │盜蓋丙○○│
│    │      │百元      │          │          │、乙○○印│
│    │      │          │          │          │文各1枚   │
│    │      │          │          │          │          │
├──┼───┼─────┼─────┼─────┼─────┤
│四  │JM0145│90年9月15 │於90年8月 │乙○○    │於發票人欄│
│    │904   │日、1萬5  │20日在台中│          │盜蓋乙○○│
│    │      │千元      │市北屯區崇│          │印文1枚   │
│    │      │          │德街交付林│          │          │
│    │      │          │意文      │          │          │
├──┼───┼─────┼─────┼─────┼─────┤
│五  │JM0145│90年8月30 │不詳      │丙○○    │於發票人欄│
│    │910   │日、6千元 │          │          │盜蓋丙○○│
│    │      │          │          │          │印文1枚   │
│    │      │          │          │          │          │
│    │      │          │          │          │          │
│    │      │          │          │          │          │
│    │      │          │          │          │          │
│    │      │          │          │          │          │
│    │      │          │          │          │          │
│    │      │          │          │          │          │
├──┼───┼─────┼─────┼─────┼─────┤
│六  │JM0145│90年9月5日│不詳      │丙○○    │於發票人欄│
│    │917   │、2萬5千元│          │          │盜蓋丙○○│
│    │      │          │          │          │印文1枚、 │
│    │      │          │          │          │有己○○背│
│    │      │          │          │          │書        │
│    │      │          │          │          │          │
│    │      │          │          │          │          │
├──┼───┼─────┼─────┼─────┼─────┤
│七  │JM0145│90年9月5日│不詳      │丙○○    │於發票人欄│
│    │918   │、5千元   │          │          │盜蓋丙○○│
│    │      │          │          │          │印文1枚   │
│    │      │          │          │          │          │
│    │      │          │          │          │          │
│    │      │          │          │          │          │
│    │      │          │          │          │          │
└──┴───┴─────┴─────┴─────┴─────┘


司法院資訊處製作；財團法人民間司法改革基金會備份。
